臺灣高等法院臺南分院刑事判決　　　　 94年度上易字第245號
上　訴　人　台灣台南地方法院檢察署檢察官
被　　　告　丁○○
　　　　　　戊○○
上列上訴人因被告竊盜等案件，不服台灣台南地方法院九十四年
度易字第一號中華民國九十四年三月九日第一審判決（起訴案號
：台灣台南地方法院檢察署九十三年度核退偵字第三四號；併辦
案號：台灣彰化地方法院檢察署九十四年度偵字第一六○五號、
第一六五○號），提起上訴，本院判決如下：
    主  文
原判決關於丁○○部分撤銷。
丁○○共同連續竊盜，累犯，處有期徒刑壹年肆月。扣案之釣線
（含卡片）壹條沒收之。
其他上訴駁回（即被告戊○○無罪部分）。
    事  實
一、起訴部分：
    丁○○於民國（下同）八十八年間，因竊盜及毒品案件，經
    臺灣彰化地方法院，依序判處有期徒刑十月、有期徒刑五月
    確定，並於九十年二月廿一日縮刑執行完畢。詎丁○○仍不
    知警惕，猶與沈必松（已歿，另為不起訴處分）、尹相杰、
    林春芳，共同意圖為自己不法之所有，丁○○並基於概括犯
    意，或為單獨一人，或與沈必松，或與尹相杰、林春芳等人
    （尹相杰、林春芳各處拘役五十日，均緩刑二年確定），於
    附表所示時地，共同（附表編號01至02）或單獨（附表編號
    03至06），連續竊取泛亞工程建設股份有限公司（下稱泛亞
    公司）所有鐵材（鋼筋、鋼板樁或Ｈ型鋼），得手後，皆由
    丁○○將所竊得鐵材，攜至台南縣新營市○○路一六五號千
    豹環保工程行，以每公斤新台幣（下同）五元價格，售予不
    知情吳文亮（另為不起訴處分）以牟利，並將所得朋分花用
    。嗣於九十三年五月十五日，丁○○前往「千豹環保工程行
    」銷贓，因形跡可疑，為警發覺，而循線查獲，始知上情。
二、併案部分：
　(一)丁○○承上述竊盜犯意，於九十四年二月十六日下午六時三
　  十分許，在彰化縣北斗鎮○○路九○二號乙○○管理「開元
    宮」，以釣線黏貼雙面膠卡片，伸入春油錢箱，竊取香油錢
    三百元，花用殆盡。嗣於九十四年二月十七日凌晨零時廿分
    許，在彰化縣埤頭鄉○○路○段五三一號前，為警查獲，並
    扣得丁○○所有供竊取上述香油錢釣線（含卡片）一條。
  (二)丁○○承上述竊盜犯意，復於九十四年二月廿五日凌晨二時
    許，在彰化縣二林鎮○○路○段三五九巷三九號前，趁丙○○所有ＱＧ─六八七八號小客車未上鎖，且鑰匙置於車內之
    際，徒手竊取ＱＧ─六八七八號小客車，並沿彰化縣二林鎮
    ○○路，往彰化縣芳苑鄉草湖村方向行駛，旋為丙○○發現
    ，經報警查獲。
三、案經國道公路警察局第四警察隊報請台灣台地方法院檢察署
    檢察官偵查起訴及彰化縣警察局北斗分局、二林分局分別報
    請台灣彰化地方法院檢察署檢察官移送併辦。
    理  由
壹、有罪部分（即被告丁○○部分）：
一、起訴部分（即附表所示竊盜）：
  (一)證據能力部分：
    事實一所示竊盜犯行，其中被害人吳文亮、甲○○於審判外
    之警訊供述，業經被告丁○○於本院準備程序時，同意作為
    證據（詳本院上訴卷三七至三八頁）。且被害人吳文亮、甲○○於警訊供述，係依渠等經歷，而為供述，應屬可信。本
    院因認渠等警訊供述，與事實相符，採為證據，應屬適當。
    爰依刑事訴訟法第一百五十九條之五第一項規定，將被害人
    吳文亮、甲○○於警訊供述，採為證據，合先說明。
  (二)實體部分：
    事實一所示竊盜事實，業據被告丁○○及共犯林春芳於偵查
    及原審暨本院審理時，均坦承不諱，而證人甲○○（即泛亞
    公司新營工務所施工二組副組長）於警詢證稱，丁○○係該
    工務所工人，擔任吊卡車司機，從事工地吊運鐵材或鋼模、
    機具之司機，因公司鋼筋、鐵材不可能外流至中古商販售，
    所以確認丁○○所載運至千豹環保工程行變賣販售圖利鐵材
    ，均為其公司所失竊等情。另證人吳文亮於警詢亦稱，丁○○確有載運鐵材至工程行販賣，該吊卡車車身噴有泛亞公司
    字樣等情。凡此情節，均與被告丁○○、共犯林春芳自白竊
    盜及販售泛亞公司鐵材內容相符。足見被告丁○○及共犯林
    春芳自白，核與事實相符，應可採信。彼等竊盜犯行，事證
    明確，均堪認定。
二、併案部分：
  (一)證據能力部分：
    事實二所示竊盜犯行，其中被害人丙○○於審判外之警訊供
    述，業經被告丁○○於本院準備程序時，同意作為證據（詳
    本院上訴卷三九至四○頁）。且被害人丙○○警訊供述，係
    依渠等遭竊經歷，而為供述，應屬可信。本院因認渠等警訊
    供述，與事實相符，採為證據，應屬適當。爰依刑事訴訟法
    第一百五十九條之五第一項規定，將被害人丙○○警訊供述
    ，採為證據，合先說明。
  (二)實體部分：
  　事實二所示竊盜事實，業據被告丁○○於警偵訊及本院上訴
    審時供承不諱，核與證人即被害人乙○○於本院審理時供述
    及被害人丙○○於警訊供述相符，並有釣線一條、香油錢遭
    竊照片三張、贓物認領保管條一紙、失竊車輛照片四張、車
    籍作業系統查詢認可資料、車輛竊盜車牌失竊資料個別查詢
    報表在卷可憑。足證被告丁○○對事實二竊盜事實自白，核
    與事實相符。被告丁○○該部分竊盜犯行，亦事證明確，堪
    以認定。
三、核被告丁○○所為，係犯刑法第三二○條第一項竊盜罪。又
    事實二併案部分所示竊盜犯行，雖未經起訴，然與事實一起
    訴部分竊盜犯行，有連續犯裁判上一罪關係，為起訴效力所
    及，本院自得併予審酌，附此說明。至附表編號02所示竊盜
    犯行，公訴人認被告丁○○，係犯刑法第三二一條第一項第
    四款結夥三人以上加重竊盜罪嫌云云。然被告丁○○與共犯
    尹相杰、林春芳三人，就附表編號02所示竊盜犯行，雖係三
    人共同竊取，但被告丁○○、尹相杰二人，於現場竊取鐵材
    時，其中林春芳並未在場，另被告丁○○與共犯林春芳共同
    竊取（吊走）鐵材時，共犯尹相杰，亦已離開，顯均無三人
    同在現場竊盜情事，已據渠等於原審供明在卷。是本件附表
    編號02所示竊盜犯行，顯不符結夥三人以上加重竊盜要件。
    然起訴基本社會事實相同，爰依法變更起訴法條。又被告丁○○與共犯沈必松二人，就附表編號01所示竊盜犯行，及被
    告丁○○與共犯尹相杰、林春芳三人，就附表編號02所示竊
    盜犯行，各有犯意聯絡及行為分擔，均為共同正犯。又被告
    丁○○先後多次竊盜犯行，時間緊接，犯罪構成要件相同，
    顯係基於概括犯意反覆為之，為連續犯，應依刑法第五十六
    條規定，論以一罪，並依法加重其刑。又被告丁○○於八十
    八年間，曾因竊盜及毒品案件，經臺灣彰化地方法院，依序
    判處有期徒刑十月、五月確定，並於九十年二月廿一日縮刑
    執行完畢，有台灣高等法院被告全國前案紀錄表在卷可稽，
    被告於有期徒刑執行完畢後，五年內，再犯本件有期徒刑以
    上之罪，為累犯，應依刑法第四十七條規定，遞加其刑。
四、原判決以被告丁○○，罪證明確，因予論罪科刑，固非無見
    。惟查：被告丁○○所犯事實二所示竊盜犯行（併辦部分）
    ，與本件被告丁○○事實一所示附表竊盜犯行（起訴部分）
    ，有連續犯裁判上一罪關係，為起訴效力所及，原判決未及
    審酌，自有未洽。檢察官上訴意旨，指摘及此，為有理由。
    原判決關於被告丁○○部分，自應由本院將原判決撤銷改判
    。爰審酌被告丁○○品行、犯罪動機、目的、手段，及附表
    竊盜犯行，被告丁○○係主犯，被告竊盜所生危害，暨被告
    丁○○尚未與被害人達成和解及犯後坦承犯行等一切情狀，
    對被告丁○○，量處有期徒刑一年四月，以資懲儆。至扣案
    釣線一條，係被告丁○○所有，且供被告丁○○竊盜所用，
    已據被告丁○○供明在卷，爰依刑法第三十八條第一項第二
    款、第二項規定，併予宣告沒收之。
貳、無罪部分（即被告戊○○部分）：
一、公訴意旨略以：戊○○明知丁○○，於九十三年五月初某日
    ，在不詳地點，所交付現金四千元及八千元，均係贓物（該
    款係丁○○變賣其於五月初，在台南縣後壁鄉○○村○○號
    ○路旁泛亞公司，竊取鐵材所得），竟仍予收受。嗣經警查
    獲丁○○，而循線查知上情。因認被告戊○○涉犯刑法第三
    四九條第一項收受贓物罪嫌云云。
二、按犯罪事實，應依證據認定之，無證據不得認定犯罪事實；
    不能證明被告犯罪者，應諭知無罪判決，刑事訴訟法第一五
    四條第二項、第三○一條第一項，分別定有明文。
三、訊據被告陳朝明供承收受丁○○所交付四千元及八千元，然
    否認有收受贓物犯行，辯稱：丁○○說錢是還給伊的，伊不
    知錢是竊取鋼筋販賣所得等語。經查：
  (一)被告戊○○於警訊供稱：我當時係擔任丁○○貨車助手，協
    助將鋼筋及鋼板樁吊上車，我以為是工地要使用，不知丁○○係欲載往販售，事後丁○○交四千元及八千元給我，我才
    知道丁○○載往販賣，我係一時貪念就收受交付金錢等情。
    就被告戊○○收受丁○○金錢部分，似指收受時，被告戊○○即知該款是販賣公司鋼材款項。且被告戊○○當時又未提
    及係兩人間借款，反而說是一時貪念，而始收受該款項，不
    禁令人覺得，被告戊○○係知情而收受贓款。又被告丁○○
    於警訊亦稱：我有請戊○○幫忙吊貨，事後給他四千元、八
    千元，他們四人，均知我欲將鋼材載往變賣，我事前有向他
    們告知，他們四人均知情，而願意幫忙，並告知事後會分得
    一些贓款等情。雖依被告丁○○供稱，戊○○事先即完全知
    情，然被告戊○○則供稱，其將鐵材吊上車時，並不知丁○○要載往販售，則二人供述顯不相符。依此，被告丁○○於
    警訊供述，關於被告戊○○部分，顯尚有疑義，不能盡信。
  (二)又被告戊○○於偵查中供稱：伊沒與丁○○去竊取東西，那
    天什麼情形，伊不知道，因伊與丁○○本來就在吊運鐵材，
    下班伊就回家，因丁○○欠伊錢，才給伊四千元、八千元等
    情。而被告丁○○於偵查中亦改稱：我只是請戊○○，幫我
    吊廢鐵，我跟他講，我生活有困難，要拿廢鐵去賣，請他幫
    忙吊廢鐵，他有幫忙吊廢鐵，但要我自己去賣，只有五月初
    那次，我要給他錢，他不要，但之前我有跟他借錢，所以就
    順便還他錢等情。於偵查中時，被告戊○○及丁○○二人，
    均已提及借錢情事，但就被告戊○○，是否事先知情，所供
    仍不一致，則僅憑二人供述，顯尚不能確認被告戊○○於收
    受該款項時，已知悉所收款項，係屬贓款。
  (三)另被告戊○○與證人丁○○，就所交付四千元、八千元是否
    借款，於原審時，經交互詰問結果，雙方就借款過程、條件
    、地點及金額等，所陳內容大致相符，顯有相當可信度。雖
    二人就尚積欠款項，所陳內容尚有不符。其中被告戊○○供
    稱，僅欠一千元，而證人丁○○則證稱，尚積欠三千元。彼
    此所供，有二千元差額。但以彼等多次小額借款還款，除非
    記帳，否則借還之間，存有誤差。依經驗法則，不無可能。
    然不論如何，被告丁○○與戊○○供述，二人間確存有借貸
    關係，在無法確定被告陳朝明事先「已明知」所收款項，即
    是販賣竊盜鐵材贓款。則被告戊○○於警訊供稱：其因一時
    貪念，而收受交付金錢等語。依卷存事證，即有可能被告戊○○係於「收受後」，始知該款係屬贓款，而與收受贓物罪
    構成要件，須於收受時，即已明知為贓物之要件不符。
  (四)綜上各情，被告戊○○收受贓物部分，既尚存有合理懷疑，
    且無法排除，則檢察官認被告戊○○有收受贓物事實，即屬
    無法證明。此外檢察官復無法舉出其他積極證據，以證明被
    告戊○○有收受贓物犯行，則被告戊○○被訴收受贓物犯行
    ，應認不能證明。依上說明，自應為被告戊○○無罪諭知。
四、原判決就被告戊○○，被訴收受贓物罪部分，因認被告戊○○犯罪不能證明，而諭知被告戊○○無罪。本院經核，原判
    決認事用法，均無違誤。檢察官上訴意旨，仍執陳詞，指摘
    原判決不當，依上所述，為無理由，應予駁回。
據上論斷，應依刑事訴訟法第三六九條第一項前段、第三六八條
、第三六四條、第三○○條、第二九九條第一項前段，刑法第二
八條、第五六條、第三二○條第一項、第四七條、第三十八條第
一項第二款、第二項，罰金罰鍰提高標準條例第一條前段，判決
如主文。
本案經檢察官楊治宇到庭執行職務。
中　　華　　民　　國　　94　　年　　8 　　月　　11　　日
                  刑事第六庭    審判長法　官  蔡崇義
                                      法　官  吳永宋
                                      法　官  董武全
以上正本證明與原本無異。
不得上訴。
　　　　　　　　　　　　　　　　　　　書記官  許美惠
中　　華　　民　　國　　94　　年　　8 　　月　　11　　日
附錄法條：
刑法第三二○條：
意圖為自己或第三人不法之所有，而竊取他人之動產者，為竊盜
罪，處五年以下有期徒刑、拘役或五百元以下罰金。
意圖為自己或第三人不法之利益，而竊佔他人之不動產者，依前
項之規定處斷。
前二項之未遂犯罰之。
附表
┌─┬──────┬──────┬───┬──────┐
│編│  時   間   │  地　　點  │行為人│  行為分擔  │
│號│            │            │      │            │
├─┼──────┼──────┼───┼──────┤
│  │            │台南縣後壁鄉│      │沈必松與陳文│
│01│ 93.02某日  │仕安村85號公│丁○○│旺共同吊運鐵│
│  │            │路旁泛亞公司│沈必松│材。        │
│  │            │材料廠內    │      │            │
├─┼──────┼──────┼───┼──────┤
│  │            │台南縣後壁鄉│丁○○│丁○○與林春│
│02│ 93.03.10   │仕安村85號公│尹相杰│芳共吊運鐵材│
│  │            │路旁泛亞公司│林春芳│，尹相杰負責│
│  │            │材料廠內    │      │切割鐵材。  │
├─┼──────┼──────┼───┼──────┤
│  │            │台南縣後壁鄉│      │            │
│03│ 93.04.某日 │仕安村85號公│丁○○│ 單獨犯案   │
│  │            │路旁泛亞公司│      │            │
│  │            │材料廠內    │      │            │
├─┼──────┼──────┼───┼──────┤
│  │            │台南縣後壁鄉│      │            │
│04│ 93.05某日  │仕安村85號公│丁○○│ 單獨犯案   │
│  │            │路旁泛亞公司│      │            │
│  │            │材料廠內    │      │            │
├─┼──────┼──────┼───┼──────┤
│  │            │台南縣後壁鄉│      │            │
│05│ 93.05某日  │仕安村85號公│丁○○│ 單獨犯案   │
│  │            │路旁泛亞公司│      │            │
│  │            │材料廠內    │      │            │
├─┼──────┼──────┼───┼──────┤
│  │            │台南縣後壁鄉│      │            │
│06│ 93.05.18   │仕安村85號公│丁○○│ 單獨犯案   │
│  │            │路旁泛亞公司│      │            │
│  │            │材料廠內    │      │            │
└─┴──────┴──────┴───┴──────┘
